臺灣桃園地方法院民事判決
111年度訴字第1404號
原      告  臺灣土地銀行股份有限公司

法定代理人  何英明  
訴訟代理人  陳柏均  
被      告  李瑞葆  

上列當事人間請求返還借款事件，本院於民國111年10月3日言詞
辯論終結，判決如下：
    主  文
被告應給付原告新臺幣壹佰肆拾壹萬肆仟捌佰參拾柒元，及其中
新臺幣壹佰肆拾壹萬貳仟零陸拾參元部分，自民國一一一年三月
二日起至一一一年三月二十二日止，按週年利率百分之一點四九
計算之利息，並自民國一一一年三月二十三日起至一一一年六月
二十一日止，按週年利率百分之一點七四計算之利息，暨自民國
一一一年六月二十二日起至清償日止，按週年利率百分之一點八
六五計算之利息。
訴訟費用由被告負擔。
    事實及理由
壹、程序部分：
一、按訴狀送達後，原告不得將原訴變更或追加他訴，但擴張或
    減縮應受判決事項之聲明者，不在此限，民事訴訟法第255
    條第1項第3款定有明文。查本件原告起訴時聲明為「被告應
    給付原告新臺幣（下同）142萬237元，及其中141萬2,063元
    自民國111年3月2日起至111年3月22日止，按週年利率1.49％
    計算之利息，並自111年3月23日起至111年6月21日止，按週
    年利率1.74％計算之利息，暨自111年6月22日起至清償日止
    ，按週年利率1.865％計算之利息。」（見本院卷第3頁）；
    嗣於111年10月3日本院審理中以言詞變更聲明為「被告應給
    付原告141萬4,837元，及其中141萬2,063元自111年3月2日
    起至111年3月22日止，按週年利率1.49％計算之利息，並自1
    11年3月23日起至111年6月21日止，按週年利率1.74％計算之
    利息，暨自111年6月22日起至清償日止，按週年利率1.865％
    計算之利息。」（見本院卷第50頁）原告上開變更，核屬減
    縮應受判決事項之聲明，揆諸前揭規定，自應准許之。
二、本件被告未於言詞辯論期日到場，核無民事訴訟法第386 條
    所列各款情形，爰依原告之聲請，由其一造辯論而為判決。
貳、實體部分：
一、原告主張：
（一）被告前於107年9月12日向原告借款800萬元、700萬元2筆
      借款共1,500萬元，並於同日與被告簽定購屋貸款契約（
      下稱系爭契約），借款期間自107年9月27日至137年9月27
      日止，共30年；約定自撥款日起前2年按月付息，自第3年
      起再依年金法，按月平均攤還本息。分別約定利息計付方
      式如下：借款金額800萬元部分之利率，約定自107年9月2
      7日起至109年9月26日止，按中華郵政股份有限公司二年
      期定期儲蓄存款機動利率（下稱郵儲機動利率）1.095％加
      年利率0.345％計算，合計為年利率1.44％，機動調整，自1
      09年9月27日起，改按郵儲機動利率加年利率0.645％計算
      ，隨郵儲機動利率變動而調整；借款金額700萬元部分之
      利率，按原告公告指數型房貸指標利率1.09％加年利率0.6
      9％計算，合計為年利率1.78％，隨原告指數型房貸指標利
      率變動而調整。另系爭契約第7條約定，被告若未依約履
      行而遲延給付，除依上開利率計息外，逾期在6個月以內
      者，按上開利率10％，逾期超過6個月者，就超過部分，按
      上開利率20％計付違約金，每次違約狀態最高連續收取期
      數為9期。
（二）被告自109年6月27日起即未依約償還本息，依系爭契約第
      14條約定上開借款視為全部到期，被告就積欠之本金、利
      息及違約金應全數清償。原告前已於鈞院110年度司執字
      第26561號強制執行事件聲請拍賣被告之不動產取償中，
      就被告不動產拍賣價金1,419萬元中，原告獲償1,411萬7,
      169元，尚有不足額145萬元255元。然原告於上開強制執
      行程序中，聲請參與分配之違約金總額為6萬359元，超過
      原告依系爭契約所得收取之9期違約金數額即2萬2,167元
      ，則就該差額3萬8,192元（計算式：6萬359元－2萬2,167
      元＝3萬8,192元），原告應再予扣減被告前開尚未清償之
      部分，準此，被告目前尚積欠原告141萬2,063元本金（計
      算式：145萬255元－3萬8,192元＝141萬2,063元）及利息迄
      未清償。另依系爭契約約定，其中借款金額700萬元部分
      之利率較高應優先抵償，借款金額800萬元部分則後受償
      。是以，原告就被告尚未清償之141萬2,063元本金，依系
      爭契約其利率自109年9月27日起，應按郵儲機動利率加0.
      645％計息；另原告於前開強制執行事件中參與分配之利息
      計至111年3月1日止，是本件利息起算日自111年3月2日起
      算；郵儲機動利率於109年3月25日、111年3月23日、111
      年6月22日分別為0.845％、1.095％、1.22％，則本件利率於
      111年3月2日起至111年3月22日止為1.49％（計算式：0.84
      5％＋0.645％＝1.49％）；於111年3月23日起至111年6月21日
      止為1.74％（計算式：1.095％＋0.645％＝1.74％）；於111年6
      月22日起為1.865％（計算式：1.22％＋0.645％＝1.865％）。
      再者，依系爭契約第9條約定，原告為被告代墊之火險費2
      ,774元，亦應由被告負擔，故原告得向被告請求之金額合
      計為141萬4,837元（計算式：141萬2,063元＋2,774元＝141
      萬4,837元），其中141萬2,063元應按上開利率計算利息
      等語，為此，爰依消費借貸之法律關係，提起本件訴訟。
      並聲明：如主文第1項所示。
二、被告未於言詞辯論期日到場，亦未提出準備書狀作任何聲明
    或陳述。
三、原告主張之上開事實，業據其提出與所述相符之系爭契約、
    本院110年度司執字第26561號強制執行事件於111年3月29日
    製作之分配表、違約金計算表、郵儲機動利率表、本院109
    年度拍字第1號民事裁定、確定證明書、分類廣告收據、住
    宅火災及地震基本保險單、入帳存款憑條等件影本在卷為憑
    （見本院卷第7-29頁），本院綜合上開各項事證，互核相符
    ，堪信原告之主張為真實。
四、按稱消費借貸者，謂當事人一方移轉金錢或其他代替物之所
    有權於他方，而約定他方以種類、品質、數量相同之物返還
    之契約；借用人應於約定期限內，返還與借用物種類、品質
    、數量相同之物；遲延之債務，以支付金錢為標的者，債權
    人得請求依法定利率計算之遲延利息，但約定利率較高者，
    仍從其約定利率，民法第474條第1項、第478條前段、第233
    條第1項分別定有明文。經查，被告前向原告借款，惟自109
    年6月27日起即未依約清償借款，業如前述，尚積欠本金141
    萬2,063元及利息、火險費2,774元迄未清償。從而，原告依
    消費借貸法律關係，請求被告給付如主文第1項所示之金額
    及利息，即屬有據，應予准許。
五、本件事證已臻明確，兩造其餘攻擊防禦方法及證據，核與判
    決之結果不生影響，爰不一一論列，併此敘明。
六、訴訟費用負擔之依據：民事訴訟法第78條。　　
中　　華　　民　　國　　111 　年　　10　　月　　31　　日
                  民事第二庭    法　官　陳俐文
正本係照原本作成。
如對本判決上訴，須於判決送達後二十日內向本院提出上訴狀。
如委任律師提起上訴者，應一併繳納上訴審裁判費。
中　　華　　民　　國　　111 　年　　10　　月　　31　　日
　　　　　　　　　              書記官  藍予伶